【裁判字號】    97,易,2085
【裁判日期】    980331
【裁判案由】    竊盜
【裁判全文】
臺灣臺南地方法院刑事判決              97年度易字第2085號
公  訴  人  臺灣臺南地方法院檢察署檢察官
被      告  甲○○
上列被告因竊盜案件，經檢察官提起公訴（97年度偵字第16558號）
，本院判決如下：
    主  文
甲○○無罪。
    理  由
一、按現行刑事訴訟法為保障被告之反對詰問權，排除具有虛偽
    危險性之傳聞證據，以求實體真實之發見，於該法第159 條
    第1項明定被告以外之人於審判外之言詞或書面陳述，除法
    律有規定者外，不得作為證據。而刑事訴訟法第159條之1至
    159條之4則為傳聞法則之例外規定，被告以外之人於審判外
    之陳述，雖不符前四條之規定，但經當事人於審判程序同意
    作為證據，法院審酌該言詞陳述或書面陳述作成時之情況，
    認為適當者，亦得為證據；及當事人、代理人或辯護人於法
    院調查證據時，知有第159條第1項不得為證據之情形，而未
    於言詞辯論終結前聲明異議者，視為有前項之同意，同法第
    159條之5參照。本件公訴人提出屬於傳聞證據部分，被告於
    本院審理時並未爭執該項證據之證據能力，迄至言詞辯論終
    結前，亦未主張有何不得作為證據之情形，及經本院審酌該
    函文作成情況亦屬適當，是依上開規定，應有證據能力。
二、公訴意旨略以：甲○○前因違反毒品危害防制條例案件，經
    臺灣臺南地方法院以92年度南簡字第596號刑事簡易判決判
    處有期徒刑6月確定，入監執行後於民國93年9月19日縮短刑
    期執行完畢出監。詎其猶不知悔改，意圖為自己不法之所有
    ，於97年7月11日9時前某時許，無故侵入丙○○所有、位於
    臺南縣關廟鄉○○路○段265號未上鎖之「瑋城實業社」工廠
    （無故侵入建築物部分未據告訴），徒手竊取丙○○所有之
    銅條50支（價值約新臺幣8萬元）、支票1張（付款人：華南
    商業銀行金華分行、票號：YC0000000、面額2245元），得
    手後離去現場。嗣丙○○於同日9時許，發現財物遭竊而報
    警處理，警方到場採證後，於上址工廠內部後門處發現菸蒂
    一枚，經將該枚菸蒂送鑑定後，結果與甲○○之DNA型別相
    符，始悉上情，因認甲○○涉犯刑法第320條第1項之竊盜罪
    嫌。
三、按犯罪事實應依證據認定之，無證據不得認定其犯罪事實，
    刑事訴訟法第154條第2項定有明文。次按認定不利於被告之
    事實，須依積極證據，苟積極證據不足為不利於被告事實之
    認定，即應為有利於被告之認定，更不必有何有利之證據；
    且刑事訴訟法上所謂認定犯罪事實之證據，係指足以認定被
    告確有犯罪之積極證據而言，該項證據自需適合於被告犯罪
    事實之認定，始得採為斷罪資料；如未能發現相當證據，或
    證據不足以證明，自不能以推測或擬制之方法，以為裁判之
    基礎；又刑事訴訟法第161條第1項規定檢察官就被告犯罪事
    實，應負舉證責任，並指出證明之方法，故檢察官對於起訴
    之犯罪事實，應負提出證據及說服之實質舉證責任，倘其所
    提出之證據，不足為被告有罪之積極證明，或其闡明之證明
    方法，無從說服法官以形成被告有罪之心證，基於無罪推定
    之原則，自應為被告無罪判決之諭知，此有最高法院30年上
    字第816號、29年上字第3150號及92年台上字第128號等判例
    意旨可資參照。
四、本件公訴人認被告甲○○涉犯刑法第320條第1項之竊盜罪嫌
    係以被告供承曾任職於瑋城實業社，且平日有吸食七星牌香
    菸之習慣，被告供稱於97年2月自瑋城實業社離職後，未再
    返回該公司，但瑋城實業社於上開時間遭竊後，經警方於第
    一時間前往現場採證，扣得之菸蒂1枚，經鑑定與被告之DNA
    型別相符，顯與被告供述之情不符，被告涉嫌本案竊盜重大
    等語。然被告否認有何竊盜犯行，辯稱：我之前任職瑋城實
    業社擔任司機，警察採驗的菸蒂有可能是我之前抽煙留下來
    的云云。經查：
  (一)瑋城實業社之工廠，於上開時間遭竊，經清點共計損失價值
    8萬元之銅條50支及面額2245元支票1紙，被害人報警後，警
    方隨即前往現場採證，並於工廠後鐵門拾獲七星牌菸蒂乙枚
    ，該菸蒂殘留之DNA與經鑑定與被告之DNA型別相符等情節，
    業據證人丙○○證述被害情節綦詳，復有臺南縣警察局97年
    9 月23日鑑驗書、丙○○工廠遭竊案現場圖、遭竊現場照片
    18張及證物清單可資佐證（參見歸仁分局刑事偵查卷宗第1-
    3頁、第1-18頁），是瑋城實業社於上開時、地遭竊之事實
    已足認定。
  (二)又扣得之菸蒂係已遺留甚久之菸蒂或為接近案發時間所遺留
    乙節，經現場採證警員即證人乙○○到庭證稱：現場採到1
    根七星牌菸蒂，是在工廠內部靠近後門中間的地上，菸頭並
    不是抽完直接採熄，而是直接丟到地上，所以菸頭還殘有繼
    續燃燒的灰燼。我們判斷是新的菸蒂，應該是在一、兩天內
    或更短的時間丟棄的。因為菸蒂狀況蠻完整的，而且菸蒂丟
    久了，會風乾，菸蒂會變得比較黃，但現場採集到的菸蒂殘
    留的灰燼還蠻完整的，所以我們判斷時間應該不久等語。對
    照卷附採證現場之照片及現場圖，菸蒂位置係於工廠內部，
    菸蒂顏色白亮，香菸經燃燒後留存之灰燼完整，均與證人證
    述情節相符。是證人判斷扣得之菸蒂係新鮮之菸蒂，為採證
    前一、兩天所遺留之情，與客觀事實相符。因此，本件採證
    之菸蒂應係被告距離案發接近時間，在瑋城實業社工廠內所
    遺留之事實，足以認定，被告辯稱其自97年2月離職後，未
    再前往瑋城實業社工廠之辯詞，顯非事實，不足採信。
  (三)惟上開事證固足認定被告曾於接近案發時間，停留於瑋城實
    業社工廠內，但瑋城實業社當天共計失竊銅條50支及支票1
    紙（被害人已表示未經提示）乙節，是否果為被告意圖為自
    己不法之所有而竊取，尚有不明，再者，以上開銅條之數量
    及重量，是否被告單獨一人即可輕易搬運、係以何種方式搬
    運、有無施用工具、有無其他共犯、以何種交通工具運送、
    竊得之銅條是否業經銷贓、由何人銷贓等相關情節之事證均
    付之闕如，亦無足顯示被告與瑋城實業社工廠遭竊有何直接
    關連性存在，足使本院達於確信被告涉有竊盜犯行之程度。
五、綜上調查，公訴人提出之事證，僅足認定被告曾於瑋城實業
    社遭竊之接近時間，停留於瑋城實業社工廠內之事實，但瑋
    城實業社遭竊乙事，是否係被告所為或與被告有何直接關連
    ，均無相關事證足以佐證，此外，復查無其他積極證據足資
    認定被告確有公訴人所指竊盜之犯行，自不能證明被告犯罪
    ，應為被告無罪之諭知。
據上論斷，應依刑事訴訟法第301條第1項，判決如主文。
本案經檢察官丁○○到庭執行職務。
中    華    民    國    98    年    3     月     31    日
                  刑事第八庭    法  官  許蕙蘭
以上正本證明與原本無異。
如不服本判決應於收受本判後10日內向本院提出上訴書狀，並應
敘述具體理由。其未敘述上訴理由者，應於上訴期間屆滿後20日
內向本院補提理由書狀（均須按他造當事人之人數附繕本）「切
勿逕送上級法院」。
                                書記官  郭勝華
中    華    民    國    98    年    4     月    6     日


司法院資訊處製作；財團法人民間司法改革基金會備份。
